最高法院刑事判決　　　　　　　　　 110年度台上字第5837號
上　訴　人　林鈞民



選任辯護人　賴俊宏律師
上列上訴人因違反洗錢防制法案件，不服臺灣高等法院臺中分院
中華民國110年4月22日第二審判決（110年度上易字第1號，起訴
案號：臺灣臺中地方檢察署109 年度偵字第7487號），提起上訴
，本院判決如下：
    主  文
原判決撤銷，發回臺灣高等法院臺中分院。
    理  由
一、本件原判決認定上訴人林鈞民有其事實欄所載提供其附表一
    所示金融機構帳戶之存摺、提款卡予詐欺集團使用，幫助詐
    欺集團詐欺取財及隱匿特定犯罪所得去向，因而撤銷第一審
    諭知無罪之判決，改判依想像競合犯規定，從一重論處上訴
    人幫助洗錢罪刑，固非無見。
二、惟查：
㈠、有罪之判決書，對被告有利之證據不採納者，應說明其理由
    ，為刑事訴訟法第310條第2款所明定。故有罪判決書對於被
    告有利之證據，如不加採納，必須說明其不予採納之理由，
    否則即難謂無判決不備理由之違誤。本件原判決認定上訴人
    於民國108年8月22日，至統一超商門市，依自稱「林玲」者
    之指示，將上訴人及少年廖○凱（姓名、年籍資料均詳卷）
    如其附表一所示帳戶存摺、提款卡寄送「林玲」使用，容任
    「林玲」暨所屬詐欺集團，使用該等帳戶遂行詐欺取財犯罪
    ，並隱匿特定犯罪所得去向等情。然上訴人於偵、審中始終
    否認幫助洗錢及幫助詐欺取財之犯行，辯稱：其在社群網站
    「臉書」看到兼職訊息，而以通訊軟體「LINE」與對方聯繫
    ，對方表示以每帳戶1期5日租金新臺幣（下同）5,000 元之
    代價租用帳戶供避稅使用，其因此受騙將原判決附表一所示
    自己及廖○凱之帳戶存摺、提款卡寄送對方，並不知上開帳
    戶為詐欺集團所用等語。而稽諸卷內上訴人與暱稱「林玲」
    者以「LINE」聯繫之對話內容，顯示上訴人於同年月26日，
    告知「林玲」關於原判決附表一編號3 之廖○凱帳戶經匯入
    款項21,000元，且原判決附表一編號2 之帳戶猶有其開戶所
    存1,000元，並要求不得動用等情（見偵字第7487號卷第140
    至141 頁），再依卷附上開廖○凱帳戶之交易明細，該帳戶
    確於該日經以無摺存款方式存入21,000元（見警卷2 第57頁
    ），如果無誤，則上訴人倘於寄交帳戶資料時，已預見並容
    任帳戶作為不法使用，似不致於寄交後繼續使用該帳戶且匯
    入金額不菲之款項，並要求對方不得動用，此與一般為幫助
    洗錢而提供帳戶者，往往於提供後不再過問帳戶使用之情形
    迥異。是上揭以「LINE」聯繫之對話內容，及帳戶之交易明
    細，應屬對上訴人有利之證據，原判決對上述有利於上訴人
    之證據，並未說明何以不予採納之理由，即有判決不備理由
    之違誤。又依卷內上訴人所提「臉書」上刊登之兼職廣告照
    片，及其與對方以「LINE」聯繫之對話紀錄照片，顯示上訴
    人依該兼職廣告，與自稱「陳蘇華」之人聯絡，而對「陳蘇
    華」所稱願以每帳戶1期5日租金5,000 元之代價租用帳戶作
    為避稅使用一事是否違法，多所質疑，經對方加以說明後，
    因而依對方之指示寄交帳戶資料等情（見上開偵卷第127至1
    31頁）。復依上訴人於寄交帳戶資料後與對方以「LINE」聯
    繫之對話紀錄照片，以及卷內上訴人108 年9月8日警詢筆錄
    暨內政部警政署反詐騙案件紀錄表內容（見上開偵卷第 144
    至152、23至26、159至160頁），可見上訴人於108年8 月30
    日得知自己帳戶將被通報管制一事後，即向對方表示「為什
    麼我的帳戶會被通報管制，不是說正常嗎？」等語，且要求
    對方將帳戶存摺及提款卡寄回，並儘速給付薪水（應指租金
    ），以供繳付胞弟學費及房租，並要求對方提供地址，表示
    將親自前往拿回帳戶資料及領取薪水，嗣質疑對方對其帳戶
    將遭通報管制一事何以未處理，其後多次電聯對方均無回應
    ，上訴人最後於108 年9月8日主動向警方報案等情。倘若上
    情俱屬無訛，上訴人所辯其因「臉書」兼職訊息，而將上開
    帳戶出租供避稅使用一節，似非全然無據。且依上訴人出租
    帳戶前曾確認合法性，復於發覺帳戶將遭通報管制等異常情
    事後，立即尋求取回帳戶資料，並於取回未果後主動報警處
    理等反應，能否遽認上訴人主觀上必然係基於幫助洗錢及幫
    助詐欺之故意而出租帳戶？猶有進一步加以究明釐清之必要
    。乃原審未詳加調查釐清，遽認上訴人有本件幫助洗錢等犯
    行，尚嫌速斷，亦有調查職責未盡之可議。
㈡、以上或為上訴意旨所指摘，或為本院得依職權調查之事項，
    而原判決上開違誤影響於本件事實之認定及法律之適用，本
    院無從據以自行判決，應認原判決有撤銷發回更審之原因。
據上論結，應依刑事訴訟法第397條、第401條，判決如主文。
中    華    民    國   110    年    12    月    2     日
                  刑事第三庭審判長法  官  徐  昌  錦  
                                  法  官  林  恆  吉  
                                  法  官  江  翠  萍  
                                  法  官  侯  廷  昌  
                                  法  官  林  海  祥  
本件正本證明與原本無異
                                  書記官
中    華    民    國   110    年    12    月    6     日